臺灣板橋地方法院刑事判決　　　　　　　96年度訴字第2789號
公　訴　人　臺灣板橋地方法院檢察署檢察官
被　　　告　乙○○
上列被告因偽證案件，經檢察官提起公訴（九十六年度偵字第一
六五○二號），被告就被訴事實為有罪陳述，本院改行簡式審判
程序審理，判決如下：
    主  文
乙○○證人，於執行審判職務之公署審判時，於案情有重要關係
之事項，供前具結，而為虛偽陳述，累犯，處有期徒刑拾月，減
為有期徒刑伍月。
    事  實
一、乙○○曾因竊盜案件，經臺灣高雄地方法院於民國九十一年
    十月十六日以九十一年度簡上字第一七四號判決判處有期徒
    刑四月確定，又因違反毒品危害防制條例案件，經同院於九
    十一年十月二十一日以九十一年度訴字第二五八五號判決判
    處有期徒刑十月、六月確定，上揭罪名，經定其應執行為有
    期徒刑一年六月，已於九十三年九月三十日假釋期滿執行完
    畢。仍不知悔改，明知於九十五年六月二十八日下午四時三
    十分許，其騎乘車號不明之機車後載甲○○，行經臺北縣板
    橋市○○街一二二號前，見莊蔥獨自騎乘腳踏車，乙○○即
    加速接近，乘莊蔥不備之際，由所載甲○○出手搶奪莊蔥佩
    掛於頸部之金項鍊一條，並因而致莊蔥摔倒在地受傷，二人
    得手後即逃逸無蹤；詎乙○○竟基於偽證之犯意，先於九十
    五年十月二十五日下午二時四十分許，在本院刑事第十六法
    庭，法官審理本院九十五年度訴字第二五八一號甲○○搶奪
    等案件時，於審判程序中供前具結而為：「（問：何人下手
    行搶？）壹個叫『歐弟』的人。」、「（問：為何之前說九
    十五年六月二十八日搶莊蔥的人包括被告（即甲○○）？）
    因為九十五年六月三十日我與阿明一起被抓，歐弟當時也找
    不到人，警察就說直接寫阿明就好。」等語（見本院九十五
    年度訴字第二五八一號卷第九十三、九十四頁），就案情有
    重要關係事項而為虛偽證述；再於九十六年三月十三日上午
    十時許，在臺灣高等法院刑事第十八法庭，法官審理該院九
    十六年度上訴字第一四四號甲○○搶奪等案件時，於審判程
    序中供前具結，證稱：「（問：九十五年六月二十八日你也
    有犯案？）是的。」、「（有無共犯？）是我與『歐弟』一
    起去犯案的。」、「（為何與警詢時所言不一致？）因為我
    希望趕快開完庭，可以交保。」、「問：之前你說共犯是『
    阿明』，為何這樣講？而且你說的『阿明』的電話號碼，正
    好也是被告的門號，為何這麼巧？）當時我沒有說電話號碼
    。」、「（問：為何你在你的案子裡，也說是跟甲○○一起
    去犯案的？因為我當時想快一點判。」等語（見臺灣高等法
    院九十六年度上訴字第一四四號卷第四十四、四十五頁），
    就案情有重要關係事項而為虛偽證述。嗣甲○○所犯搶奪等
    案件，經本院以九十五年度訴字第二五八一號判決判處有期
    徒刑一年四月，經上訴臺灣高等法院再以九十六年度上訴字
    第一四四號判決駁回上訴而確定，而查悉上情。
二、案經臺灣高等法院檢察署移轉臺灣板橋地方法院檢察署檢察
    官偵查起訴，本院改行簡式審判程序審理。
    理  由
一、訊據被告乙○○對於上揭偽證之犯行坦承不諱，並有本院九
    十五年度訴字第二五八一號、臺灣高等法院九十六年度上訴
    字第一四四號甲○○搶奪等案件審理筆錄、證人結文、判決
    書在卷可稽，被告自白與事實相符。本件事證明確，被告犯
    行堪以認定，應依法論科。
二、按刑法上之偽證罪，不以結果之發生為要件，一有偽證行為
    ，無論當事人是否因而受有利或不利之判決，均不影響其犯
    罪之成立。而該罪所謂於案情有重要關係之事項，則指該事
    項之有無，足以影響於裁判之結果者而言，此有最高法院七
    十一年度台上字第八一二七號判例意旨可供參照。查本院及
    臺灣高等法院之判決，均認定被告騎乘車號不明之機車後載
    甲○○，於九十五年六月二十八日下午四時三十分許，行經
    臺北縣板橋市○○街一二二號前，見莊蔥獨自騎乘腳踏車，
    乙○○即加速接近，乘莊蔥不備之際，由所載甲○○出手搶
    奪莊蔥佩掛於頸部之金項鍊一條等事實，固有上揭判決書可
    按。然被告主觀上明知所證：「（問：何人下手行搶？）壹
    個叫『歐弟』的人。」、「（有無共犯？）是我與『歐弟』
    一起去犯案的。」等如事實欄所載之證詞，與其親自經歷之
    認知事實並非相同，竟悖於事實，在該案經具結後，故意為
    虛偽不實之陳述，而其所陳述之內容，亦有使法院陷於認定
    錯誤之危險，足以影響審判之結果，其陳述自屬於案情有重
    要關係之事項灼然甚明。核被告所為，係犯刑法第一百六十
    八條之證人於執行審判職務之公署審判時，於案情有重要關
    係之事項，供前具結，而為虛偽陳述罪。次按偽證罪為侵害
    國家法益之犯罪，其罪數應以訴訟之件數為準，被告雖先後
    在地方法院、高等法院審判中二度為偽證，然係於同一件訴
    訟案件中所為，應論以單純一罪，無數犯罪之可言，此有最
    高法院七十二年度臺上字第三三一一號判例可資參照。起訴
    書認被告所為二次虛偽證詞，為數罪，應予分論併罰，尚有
    未合。被告曾因竊盜案件，經臺灣高雄地方法院於九十一年
    十月十六日以九十一年度簡上字第一七四號判決判處有期徒
    刑四月確定，又因違反毒品危害防制條例案件，經同院於九
    十一年十月二十一日以九十一年度訴字第二五八五號判決判
    處有期徒刑十月、六月確定，上揭罪名，經定其應執行為有
    期徒刑一年六月，已於九十三年九月三十日假釋期滿執行完
    畢，此有臺灣高等法院被告前案紀錄表一份在卷可稽，被告
    於五年以內，故意再犯本件最重本刑為有期徒刑以上之罪，
    應依刑法第四十七條第一項之規定，論以累犯，並加重其刑
    。爰酌被告於法官審判中虛偽證述，足以影響審判結果，使
    司法權之發動發生錯誤，兼衡其犯罪之動機、目的、手段、
    智識程度及犯罪後已經坦承犯行，知所悔改等一切情狀，量
    處如主文所示之刑，以資懲儆。再被告犯罪時間係在九十六
    年四月二十四日之前，合於中華民國九十六年罪犯減刑條例
    之規定，應依該條例第二條第一項第三款規定，減其宣告刑
    二分之一。
據上論斷，應依刑事訴訟法第二百九十九條第一項前段，刑法第
一百六十八條、第四十七條第一項，中華民國九十六年罪犯減刑
條例第二條第一項第三款、第七條，判決如主文。
本案經檢察官馬中人到庭執行職務。
中　　華　　民　　國　　96　　年　　11　　月　　23　　日
                臺灣板橋地方法院刑事第十八庭
                            法　官  王綽光
以上正本證明與原本無異
如不服本判決應於送達後10日內向本院提出上訴狀（應附具理由
及繕本）
                            書記官　許清秋
中　　華　　民　　國　　96　　年　　11　　月　　26　　日
附錄本案論罪科刑法條全文：
中華民國刑法第168條
（偽證罪）
於執行審判職務之公署審判時或於檢察官偵查時，證人、鑑定人
、通譯於案情有重要關係之事項，供前或供後具結，而為虛偽陳
述者，處7年以下有期徒刑。
